【裁判字號】    98,監宣,7
【裁判日期】    990125
【裁判案由】    監護宣告
【裁判全文】
臺灣屏東地方法院民事裁定               98年度監宣字第7號
聲  請  人  甲○○
相  對  人  乙○○
上列聲請人聲請監護宣告事件，本院裁定如下：
    主  文
宣告乙○○（男、民國○○○年○月○○○日生、身分證統一編
號：Ｚ000000000號）為受監護宣告人。
選定甲○○（女、民國○○○年○月○日生、身分證統一編號：
Ｚ000000000號）為受監護宣告之人乙○○之監護人。
指定李丙○○（女、民國○○年○月○○日生、身分證統一編號
：Ｚ000000000號）為會同開具財產清冊之人。
聲請費用新臺幣壹仟元由受監護宣告之人負擔。
    理  由
一、聲請意旨略以：聲請人甲○○之配偶即相對人乙○○（男，
    民國○○年○ 月○○日生，身分證統一編號：Ｚ000000000號，住
    屏東縣高樹鄉○○村○○路94號）因肺炎及缺氧性腦病變等
    病症，雖經延醫診治，惟均無起色，已至不能處理自己事務
    之程度，為此依民法第14條之規定，聲請宣告相對人為禁治
    產人等語。
二、聲請人主張上開各情，業據其提出寶建醫療社團法人寶建醫
    院診斷明書、財政部臺灣省南區國稅財產歸屬清單、戶籍謄
    本等件為證，並經本院前往屏東市創世基金會，於鑑定人黃
    文翔醫師前點呼相對人，並詢問其姓名、年籍等問題，其無
    反應。本院另就相對人之精神及心智狀況訊問鑑定人，經鑑
    定人鑑定結果，認相對人有高血壓、糖尿病及尿酸過高等病
    症，於98年7 月17日被發現昏迷於住處，經送醫搶救治療後
    ，意識仍沒有恢復，出院後轉往創世基金會安養中心接受長
    期照顧至今。身體狀態檢查方面，其營養不良、全身肢體癱
    瘓、關節僵硬變形有扭曲現象，無法口語溝通、意識昏迷、
    呼吸音有許多痰卡在呼吸道聲音、大小便失禁。精神狀態方
    面，意識昏迷，無法辨識家人，對外界呼喚無辨識與理會能
    力。日常生活狀況方面，其進食、沐浴、翻身、移動身體等
    日常生活均完全無法自理，且其無法自行購物、無法做簡單
    之兩位數加減計算、無法辨識錢幣幣值，完全無處理財產之
    能力，亦無職業、社交或自我安排休閒活動之功能。個案各
    項功能退化嚴重，生活完全無自理能力必須長期依賴醫療或
    養護機構照顧，目前已經處於昏迷狀態，為意思表示、受意
    思表示或辨識其意思表示效果之能力幾乎完全喪失，此外，
    也已經完全失去行為能力，應已達監護宣告之標準等情，有
    本院99年1 月6 日訊問筆錄、屏安醫院99年1 月6 日屏安醫
    字第0990005 號函附之精神鑑定報告書1 份在卷可憑。本院
    綜合上開勘驗結果及鑑定人之意見，認相對人確因精神障礙
    ，致不能為意思表示或受意思表示之程度，故聲請人聲請對
    相對人為監護之宣告為有理由，應予准許。
三、按受監護宣告之人應置監護人；法院為監護之宣告時，應依
    職權就配偶、四親等內之親屬、最近一年有同居事實之其他
    親屬、主管機關、社會福利機構或其他適當之人選定一人或
    數人為監護人，並同時指定會同開具財產清冊之人；法院選
    定監護人時，應依受監護宣告之人之最佳利益，優先考量受
    監護宣告之人之意見，審酌一切情狀，並注意下列事項：一
    、受監護宣告之人之身心狀態與生活及財產狀況。二、受監
    護宣告之人與其配偶、子女或其他共同生活之人間之情感狀
    況。三、監護人之職業、經歷、意見及其與受監護宣告之人
    之利害關係。四、法人為監護人時，其事業之種類與內容，
    法人及其代表人與受監護宣告之人之利害關係，修正後之民
    法第1110條、第1111條第1 項、第1111條之1 定有明文。
四、查相對人以往均與聲請人及子女同住，自罹病後均係由聲請
    人照顧及與醫院進行聯繫，此據聲請人於勘驗時陳述明確，
    本院審酌聲請人為相對人之配偶，長期協助照護相對人，相
    對人之最近親屬即兄弟姐妹梁和、梁梅英、梁梅蘭及李丙
    ○○亦同意由聲請人擔任相對人之監護人，有同意書1 份可
    考，是由其負責護養及照顧相對人並管理其財產，應能符合
    相對人之最佳利益，爰選定聲請人為監護人。另依上開規定
    ，法院於選定監護人時，應同時指定會同開具遺產清冊之人
    ，及依民法第1113條準用同法第1099條之規定，監護開始時
    ，監護人對於受監護人之財產，應依規定會同遺囑指定、當
    地直轄市、縣（市）政府指派或法院指定之人，於二個月內
    開具財產清冊，並陳報法院。為使聲請人得於期限內開具遺
    產清冊並陳報法院，並衡酌李丙○○係相對人之胞姐，有意
    願擔任會同開具財產清冊之人，爰併指定李丙○○為會同開
    具遺產清冊之人。
五、依民事訴訟法第608 條第1 項、非訟事件法第24條第1 項，
    裁定如主文。
中    華    民    國    99    年    1     月    25    日
                        家事庭法  官  林雅莉
正本係照原本作成。
如不服本裁定關於選定監護人及指定會同開具財產清冊之人等部
分，應於送達後10日內向本院提出抗告狀，並繳納抗告費新臺幣
1,000元；其餘關於宣告監護之部分，不得抗告。
                              書記官  胡世瑩
中    華    民    國    99    年    1     月    25    日

司法院資訊處製作；財團法人民間司法改革基金會備份。
